【裁判字號】    99,抗,190
【裁判日期】    990210
【裁判案由】    撤銷所有權移轉登記
【裁判全文】
臺灣高等法院民事裁定                   99年度抗字第190號
抗  告  人  丙○（臺灣）商業銀行股份有限公司
法定代理人  乙○○
上列抗告人因與相對人甲○○等間撤銷所有權移轉登記事件，對
於中華民國98年12月14日臺灣板橋地方法院98年度補字第1675號
所為裁定提起抗告，本院裁定如下：
    主  文
抗告駁回。
抗告費用由抗告人負擔。
    理  由
一、原裁定意旨略以：「本件訴訟標的價額核定為新臺幣（下
    同）403萬元，應徵第一審裁判費40,897元，限原告（即本
    件之抗告人）於收受本裁定送達5日內補繳，逾期不繳，即
    駁回其訴。」等語。
二、抗告意旨略以：「抗告人訴請塗銷所有權移轉目的，係欲撤
    銷相對人對抗告人之詐害行為，使抗告人之債權可獲清償，
    應以抗告人因撤銷權之行使所受利益即抗告人所主張之債權
    額292,168元為訴訟標的價額，以此計算裁判費，原法院核
    定本件訴訟標的價額，實有違誤。」等語。
三、按「訴訟標的之價額，由法院核定；核定訴訟標的之價額，
    以起訴時之交易價額為準；無交易價額者，以原告就訴訟標
    的所有之利益為準。」，民事訴訟法第77條之1第1、2項定
    有明文。又以一訴主張數項標的者，其價額合併計算之。但
    所主張之數項標的互相競合或應為選擇者，其訴訟標的價額
    ，應依其中價額最高者定之，民事訴訟法第77條之2第1項定
    有明文，此為關於訴之客觀預備合併時訴訟標的價額核定之
    規定（最高法院94年度台上字第1078號判決參照）。再債權
    人行使撤銷權之目的，在使其債權獲得清償，故應以債權人
    因撤銷權之行使所受利益為準，原則上以債權人主張之債權
    額，計算其訴訟標的價額；但被撤銷法律行為標的之價額低
    於債權人主張之債權額時，則以該被撤銷法律行為標的之價
    額計算（最高法院97年度第1次民事庭會議決議參照）。
四、經查，抗告人與相對人間撤銷所有權移轉登記事件，抗告人
    先位請求依民法第72條、第87條、第242條規定，聲明：(一)
    確認被告間（即本件之相對人）就坐落臺北縣新莊市○○段
    162地號及1067建號門牌號碼臺北縣新莊市○○街121巷11號
    4樓房地（下稱系爭房地）於民國（下同）97年9月19日所為
    所有權移轉登記之買賣契約（下稱系爭買賣契約）無效。(二)
    上開所有權移轉登記應予塗銷，並回復被告甲○○所有。備
    位請求依民法第244條第3項規定，聲明：(一)被告間就系爭房
    地所為買賣之債權行為（即系爭買賣契約）及物權行為，均
    應予撤銷。(二)上開所有權移轉登記應予塗銷，並回復被告甲
    ○○所有（見98年度重簡調字第514號卷第3-5頁）。是抗告
    人先位聲明係請求確認相對人間之系爭買賣契約為無效，並
    請求將系爭房地所有權移轉登記塗銷，其訴訟標為相對人間
    所為系爭買賣契約之法律關係，其訴訟標的價額應以系爭房
    地起訴時之交易價額為準，又依據抗告人所提房貸預估交辦
    單所示系爭房地之價值為403萬元（見同上卷第53-54頁），
    故抗告人先位聲明之訴訟標的價額應為403萬元。另抗告人
    備位聲明請求撤銷相對人間就系爭房地所為系爭買賣契約之
    債權行為及物權行為，其備位聲明之目的係在使相對人甲○
    ○積欠抗告人之信用卡債務292,168元獲得清償，依上開說
    明，備位訴訟標的價額為抗告人主張之債權額292,168元。
    又本件抗告人之先位聲明之訴訟標價額為403萬元，備位訴
    訟標的價額292,168元，依民事訴訟法第77條之2第1項但書
    規定，應依其中價額最高者即403萬元定本件訴訟標的價額
    ，並以此計算第一審裁判費為40,897元。是原法院核定本件
    訴訟標的價額為403萬元，並以此計算第一審裁判費，於法
    並無違誤。抗告意旨仍謂應以抗告人所主張之債權額
    292,168元定訴訟標的價額，以此計算裁判費云云，指摘原
    裁定不當，求予廢棄，為無理由，應予駁回。
五、據上論結，本件抗告為無理由，爰裁定如主文。
中    華    民    國    99    年    2     月    10    日
                  民事第十三庭
                        審判長法  官  蕭艿菁
                              法  官  楊絮雲
                              法  官  周舒雁
正本係照原本作成。
本裁定除以適用法規顯有錯誤為理由外，不得再抗告。如提起再
抗告，應於收受後10日內委任律師為代理人向本院提出再抗告狀
。並繳納再抗告費新台幣1000元。
中    華    民    國    99    年    2     月    10    日
                              書記官  秦仲芳

司法院資訊處製作；財團法人民間司法改革基金會備份。
